【裁判字號】    91,家抗,118
【裁判日期】    920130
【裁判案由】    指定遺產管理人
【裁判全文】
臺灣高等法院高雄分院民事裁定  九十一年度家抗字第一一八號
      抗  告  人  財政部國有財產局臺灣南區辦事處
      法定代理人  甲○○
      代  理  人  乙○○
      相  對  人  丙○○
右抗告人因與相對人間指定遺產管理人事件，對於中華民國九十一年十一月十一日臺
灣高雄地方法院九十一年度管字第三五號所為裁定提起抗告，本院裁定如左：
      主    文
抗告駁回。
抗告程序費用由抗告人負擔。
      理    由
一、抗告意旨略以：原審因被繼承人鄭惠萍於民國九十年九月十五日死亡，其父母均
    已去世，又單身未婚、無兄弟姐妹，為便於處理被繼承人之債權債務關係，依相
    對人之聲請而選定抗告人為遺產管理人。惟被繼承人所遺留之不動產已設定抵押
    權於大眾商業銀行股份有限公司，並向相對人借款新台幣（下同）五十萬元，復
    有該不動產之管理費未繳納，其遺債極可能大於遺產，國庫對其遺產已無期待利
    益，若選任抗告人為遺產管理人，所需之相關費用將由國庫代墊，若將來遺產不
    足清償，不僅國庫利益受損，且造成浪費國家資源於特定人之不公現象，爰請求
    廢棄原裁定等語。
二、按繼承開始時，繼承人之有無不明，而無親屬會議或親屬會議未於一個月內選定
    遺產管理人者，利害關係人得聲請法院選任遺產管理人，民法第一千一百七十八
    條第二項定有明文。又選任遺產管理人為法院職權行使之事項，如無違背法令及
    經驗法則，或受選任人有得拒絕擔任之正當事由外，應不得執為抗告之依據。經
    查，本件被繼承人鄭惠萍單身未婚、無兄弟姐妹，且其父母、祖父母均已死亡，
    養祖父母則查無設籍資料，業據兩造陳報在卷，並有各該戶籍謄本在卷可稽，其
    繼承人之有無不明，則相對人向原審法院聲請指定遺產管理人，於法並無不合。
    而被繼承人既無得繼承遺產之人，抗告人復未陳報有何其他適宜擔任遺產管理人
    之人，按之民法第一千一百八十五條規定：無人承認繼承之遺產，於清償債權並
    交付遺贈物後，如有賸餘，應歸屬國庫；國有財產法第十二條規定：財政部國有
    財產局係非公用財產之管理機關；財政部國有財產局為代管無人承認繼承之遺產
    ，並制定有「代管無人承認繼承遺產作業要點」，是代管無人承認繼承之遺產，
    係屬抗告人依法應執行之事務之一。況被繼承人之遺產，於遺產管理人完成清償
    債權並交付遺贈物等清算程序前，是否有賸餘，無從知悉；縱無賸餘，因被繼承
    人遺有不動產，遺產管理人墊付之管理費用及報酬，於遺產處分時仍可優先分配
    歸墊，故由抗告人擔任被繼承人之遺產管理人，國庫亦不致因墊付費用而受損害
    。綜上，原審選任抗告人為被繼承人之遺產管理人，核無不合。抗告人之主張，
    委無足取。抗告意旨指摘原裁定不當，求為廢棄，為無理由，應予駁回。
三、據上論結，本件抗告為無理由，依非訟事件法第八條第二項、第二十八條，民事
    訴訟法第四百九十二條第一項、第九十五條、第七十八條，裁定如主文。
中      華      民      國    九十二    年      一      月    三十      日
                                      臺灣高等法院高雄分院民事第六庭
~B1審判長法官  許明進
~B2      法官  李炫德
~B3      法官  謝肅珍
右正本係照原本作成。
不得再抗告。
~B法院書記官  邱麗莉
中      華      民      國    九十二    年      一      月    三十      日


司法院資訊處製作；財團法人民間司法改革基金會備份。
